臺灣士林地方法院刑事判決　　　　　　　96年度簡上字第36號
上　訴　人
即　被　告　甲○○
上列上訴人即被告因傷害案件，不服本院中華民國95年12月18日
95年度士簡字第1520號第一審刑事簡易判決（聲請簡易判決處刑
案號：95年度偵字第11500 號），提起上訴，本院管轄之第二審
合議庭判決如下：
    主  文
上訴駁回。
甲○○緩刑貳年，並於判決確定後壹個月內向公庫支付新臺幣伍
萬元。
    事實及理由
一、本案經本院審理結果，認第一審判決以上訴人即被告甲○○
    罪證明確，適用刑法第277 條第1 項、（修正前）第41條第
    1 項前段，罰金罰鍰提高標準條例第1 條前段、（修正刪除
    前）第2 條之規定，量處被告拘役40日，並諭知易科罰金之
    折算標準，其認事用法均無不當，量刑亦認妥適，應予維持
    ，除引用第一審判決書記載之事實、證據及理由（如附件簡
    易判決），並補充被告於本院審理中之自白（見本院民國96
    年3 月30日準備程序筆錄）。
二、被告甲○○上訴意旨略以：上訴人即被告甲○○因與告訴人
    乙○○○計較溫泉休息位置引發爭執，上訴人經告訴人以腳
    踢頭部之際，為求保護自己免遭更甚侵害，當場持水瓢反擊
    告訴人，始致告訴人成傷，當時顯有刑法第23條之正當防衛
    情狀，而得依正當防衛阻卻違法；縱上訴人當時或有可能防
    衛過當，惟依當時情形，不能期待上訴人仍得就防衛手段程
    度拿捏得宜，原審法院未斟酌及此，上訴人實難甘服；然若
    罪刑仍成立，上訴人本身識字不多，智識程度有限，又現受
    其子女奉養，經濟並不優渥，且與告訴人本屬舊識，實無意
    因本次涉訟交惡，爰依法上訴，求為緩刑宣告等語。經查：
  (一)按被告以外之人於審判外之言詞或書面陳述，除法律有規定
    者外，不得作為證據。又被告以外之人於審判外之陳述，經
    當事人於審判程序同意作為證據，法院審酌該言詞陳述或書
    面陳述作成時之情況，認為適當者，亦得為證據。當事人、
    代理人或辯護人於法院調查證據時，知有第159 條第1 項不
    得為證據之情形，而未於言詞辯論終結前聲明異議者，視為
    有前項之同意。刑事訴訟法第159 條第1 項、第159 條之5
    分別定有明文。查被告對於證人即告訴人乙○○○於警詢、
    檢察事務官偵詢時之陳述，以及證人邱玉觀、吳朱苗於檢察
    事務官偵詢時所為之陳述，均未經公訴人、被告於本案言詞
    辯論終結前聲明異議，本院審酌上開證人於警詢、檢察事務
    官偵詢時之陳述均係就其親身經歷之事實所為，依其陳述作
    成時之情況，並無不適當之情形，自得為證據，先予敘明。
  (二)再按正當防衛必須對於現在不法之侵害始得為之，侵害業已
    過去，即無正當防衛可言。至彼此互毆，又必以一方初無傷
    人之行為，因排除對方不法之侵害而加以還擊，始得以正當
    防衛論。故侵害已過去後之報復行為，與無從分別何方為不
    法侵害之互毆行為，均不得主張防衛權，最高法院著有30年
    上字第1040號判例、84年度台非字第208 號、88年度台上第
    407 號判決意旨可資參照。查上訴人即被告甲○○係在告訴
    人乙○○○以腳踢中其頭部，亦即攻擊已經結束之際，始持
    塑膠水瓢反擊揮打乙○○○之腳部，且被告亦未成傷，此節
    除據被告自白不諱外，亦據告訴人乙○○○指訴不移，核與
    證人邱玉觀、吳朱苗所證大致相符；且甲○○告訴乙○○○
    涉犯之刑法第277 條第1 項之傷害罪嫌，亦經檢察官於95年
    10月25日以95年度偵字第11500 號處分不起訴確定，則縱乙
    ○○○之尋釁行為可評價為「不法侵害」，則於上訴人持塑
    膠水瓢揮打、反擊之際，亦堪認其不法侵害業已過去，上訴
    人自無從主張正當防衛之阻卻違法事由，或者防衛過當而減
    輕其刑甚明。
  (三)綜上所述，本件事證明確，上訴人上訴意旨所指顯不可取，
    其傷害犯行洵堪認定，應依法論科。
三、論罪科刑：核上訴人即被告甲○○所為，係犯刑法第277 條
    第1 項之罪。原審以被告甲○○罪證明確，經依刑法第2條
    第1 項規定比較新舊法後，依刑事訴訟法第449 條第1 項前
    段、第3 項、第454 條第2 項，修正後刑法第2 條第1 項前
    段、第277 條第1 項、修正前刑法第41條第1 項前段，修正
    刪除前罰金罰鍰提高標準條例第2 條，處拘役40日，並諭知
    易科罰金之折算標準，其認事用法均無違誤，量刑亦屬妥適
    ，應予維持。
四、被告雖執前詞上訴，並認原審判決量刑顯屬過重，然刑之量
    定屬事實審法院之職權，若已審酌刑法第57條各款所列情狀
    而未逾越法定刑度，且符合罪刑相當原則，使罰當其罪，未
    明顯違背正義，不得遽指為違法。且在同一犯罪事實與情節
    ，如別無其他加重或減輕之原因，下級審量定之刑，亦無過
    重或失輕之不當情形，則上級審法院對下級審法院之職權行
    使，原則上應予尊重。本件原審法院斟酌被告因細故傷害被
    害人、尚未與被害人和解，造成之傷害當屬輕微及其他一切
    情狀，量處被告拘役40日，並諭知易科罰金之折算標準，經
    核刑度尚屬允恰，亦無違法不當，上訴人指摘原判決不當，
    為無理由，應予駁回。
五、末按，刑法規範發生變更時，檢討跨越新舊法之適用關係，
    判斷基準應在其所規範之對象，而非全然繫於行為時與否；
    又宣告緩刑，應就被告有無再犯之虞，及能否由於刑罰之宣
    告而策其自新等，加以審酌，與被告之犯罪情節，並無必然
    關係，最高法院95年度台上字第4118號判決已有指明，故緩
    刑之宣告與被告之犯罪行為無涉，職此，緩刑規定之變更，
    其適用關係乃以案件裁判時為準，要非以行為時為準，最高
    法院95年5 月23日刑事庭第8 次會議決議，認縱犯罪在新法
    施行前，緩刑之宣告，仍應適用新法第74條之規定，亦可參
    照。經查，被告前未曾因故意犯罪受有期徒刑以上刑之宣告
    ，此有臺灣高等法院被告前案紀錄表1 份在卷可稽，僅因一
    時輕率失慮，致犯本罪，於本院審理時，並坦承犯行，一再
    表明與告訴人和解之意，惟經告訴代理人堅拒，致未能和解
    。公訴人審酌上情，並以本件爭執，告訴人亦有尋釁行為，
    致自招危害，上訴人所為本件犯行至有未當，惟其惡性亦非
    重大，因而求為緩刑宣告，並命被告捐款新臺幣（下同）5
    萬元予公庫，被告亦表同意（參見本院96年4 月19日審判筆
    錄第7 頁）。本院綜核各情，亦認前開所宣告之刑以暫不執
    行為適當，爰併宣告緩刑2 年，以啟自新，並依修正後刑法
    第74條第2 項第4 款規定，命上訴人即被告於本件判決確定
    後1 個月內，向公庫支付5 萬元（得為民事強制執行名義）
    ，以回饋社會。
據上論斷，應依刑事訴訟法第455 條之1 第1 項、第3 項、第36
8 、第373 條，刑法第74條第1 項第1 款、第2 項第4 款，判決
如主文。
本案經檢察官洪三到庭執行職務。
中　　華　　民　　國　　96　　年　　4 　　月　　30　　日
　　　　　　　　　刑事第六庭審判長法　官  李育仁
　                                法  官  姜麗香
                                  法  官  許辰舟
以上正本證明與原本無異。
本件不得上訴。
                                  書記官  洪忠改
中　　華　　民　　國　　96　　年　　4 　　月　　30　　日
